臺灣苗栗地方法院刑事判決
111年度訴字第16號
公  訴  人  臺灣苗栗地方檢察署檢察官
被      告  徐健齡


選任辯護人  李添興律師
被      告  謝官洳



上列被告因違反槍砲彈藥刀械管制條例等案件，經檢察官提起公
訴（110年度偵字第3732號、110年度偵字第4686號、110年度偵
字第6136號），本院判決如下：
    主    文
徐健齡犯非法持有非制式手槍罪，累犯，處有期徒刑伍年肆月，
併科罰金新臺幣陸萬元，罰金如易服勞役，以新臺幣壹仟元折算
壹日。扣案之非制式手槍壹枝（含彈匣壹個，槍枝管制編號：00
00000000號）、未扣案之非制式手槍壹枝均沒收。
謝官洳犯恐嚇危害安全罪，處拘役肆拾日，如易科罰金，以新臺
幣壹仟元折算壹日。扣案之空氣槍壹枝（含彈匣壹個，槍枝管制
編號：桃鑑0000000000號）沒收。
    犯罪事實
一、徐健齡明知可發射子彈具有殺傷力之非制式手槍及具有殺傷
    力之子彈為槍砲彈藥刀械管制條例所定之管制物品，非經中
    央主管機關許可，不得持有，竟基於未經許可持有非制式手
    槍及具有殺傷力之子彈之犯意，於民國110年5月21日某時，
    向真實姓名、年籍均不詳，綽號「小胖」之成年人取得具有
    殺傷力之非制式手槍2枝【下分稱A槍（未扣案，無證據證明
    係制式手槍）及B槍（槍枝管制編號：0000000000號，含彈
    匣1個）】、具有殺傷力之子彈9顆（含制式子彈8顆、非制
    式子彈1顆）後而非法持有之。嗣於110年5月27日20時許，
    徐健齡在苗栗縣竹南鎮育才路92巷口，與謝官洳、謝翔麟（
    涉犯恐嚇危害安全罪嫌部分，另由檢察官為不起訴處分）等
    人因故發生爭執，謝官洳竟基於恐嚇危害安全之犯意，持空
    氣槍1枝（槍枝管制編號：桃鑑0000000000號，含彈匣1個，
    經鑑定無殺傷力，涉違反槍砲彈藥刀械管制條例罪嫌部分另
    由檢察官以110年度偵字第5359號為不起訴處分）指著徐健
    齡，以此加害生命、身體之方式對徐健齡恫嚇，造成徐健齡
    心生畏懼，致生危害於安全。然徐健齡於該爭執結束後心有
    不甘，於同日22時許，搭乘由不知情之甘育銨所駕駛車牌號
    碼000-0000號自用小客車返回苗栗縣竹南鎮育才路92巷口，
    持A槍對空連續擊發7顆制式子彈，其中2顆制式子彈自劉東
    昱位於苗栗縣○○鎮○○路00巷0號2樓之8住處廁所射入，擊中
    廁所玻璃及磁磚（無人受傷，涉嫌毀損罪嫌部分未據告訴）
    ，另5顆制式子彈則落入鄰近空地與菜園內，徐健齡於開槍
    後隨即搭乘上開車輛離去。末因劉東昱發現住處遭槍擊後報
    警處理，經警循線於110年5月28日1時許拘提徐健齡到案，
    徐健齡並於同日7時13分許，帶同警方至苗栗縣竹南鎮明勝
    路鎮安宮旁公園內扣得B槍。警方復於110年7月29日持本院
    核發之搜索票，至徐健齡住處扣得制式子彈1顆、非制式子
    彈1顆。
二、案經苗栗縣警察局竹南分局報告臺灣苗栗地方檢察署檢察官
    偵查起訴。
    理    由
壹、證據能力之說明
一、本判決所引用被告徐健齡、謝官洳（下合稱被告2人）以外
    之人於審判外之陳述，檢察官、被告2人及辯護人於本院審
    理時對於證據能力均不爭執，迄言詞辯論終結前亦未聲明異
    議，本院審酌上開證據資料作成時之情況，尚無違法不當及
    證明力明顯過低之瑕疵，而認為以之作為證據應屬適當，依
    刑事訴訟法第159條之5規定，均有證據能力。
二、本判決所引用之卷內其餘所有卷證資料，並無證據證明係公
    務員違背法定程序所取得，檢察官、被告2人及辯護人於審
    判程序中復未於言詞辯論終結前表示異議，亦均有證據能力
    。
貳、實體方面
一、上開犯罪事實，訊據被告2人於警詢、偵查及本院審理中均
    坦承不諱，核與證人甘育銨、劉東昱、謝翔麟、謝漢柏、江
    甫恩、謝宜文於警詢、偵查中證述之情節大致相符【見臺灣
    苗栗地方檢察署110年度他字第919號卷（下稱他919卷）第7
    7至82、117至118、163至165、225至227頁，同署110年度偵
    字第3732號卷（下稱偵3732卷）第79至103頁，同署110年度
    偵字第6136號卷（下稱偵6136卷）第53至63、115至159、20
    7至210、215至216、225至227頁】，並有現場照片、監視器
    錄影畫面翻拍照片、苗栗縣警察局槍枝初步檢視報告表、竹
    南分局搜索扣押筆錄、扣押物品目錄表、扣案物品照片在卷
    可稽【見他919卷第273至281、299至301、307至319頁，偵3
    732卷第129至137、141至153、175至189、197至205、251至
    271頁，臺灣苗栗地方檢察署110年度偵字第4686號卷（下稱
    偵4686卷）第51至59、85至87頁，偵6136卷第165至187頁】
    ，與B槍、子彈2顆、制式彈殼7個、彈頭鉛心1個、彈頭包衣
    1個扣案可憑。而扣案之B槍、子彈2顆、制式彈殼7個、彈頭
    鉛心1個、彈頭包衣1個經送內政部警政署刑事警察局以檢視
    法、性能檢驗法、比對顯微鏡法及試射法鑑定之結果，送鑑
    手槍1枝（槍枝管制編號：0000000000號），認係非制式手
    槍，由仿手槍外型製造之槍枝，組裝已貫通之金屬槍管而成
    ，擊發功能正常，可供擊發適用子彈使用，認具殺傷力。送
    鑑手槍（槍枝管制編號0000000000）試射彈殼、頭，經與貴
    局110年6月28日南警偵字第1100013899號刑事案件證物採驗
    紀錄表送鑑「劉東昱住宅遭槍擊案」案内彈殼7顆（現場編
    號1~7）及彈頭1顆（現場編號9）比對結果，其彈底特徵紋
    痕及彈頭來復線分類特徵紋痕均不吻合，認均非由該槍枝所
    擊發；扣案子彈2顆，其中1顆研判係口徑9×19mm制式子彈，
    經試射可擊發，認具殺傷力，另1顆認係非制式子彈，由金
    屬彈殼組合直徑約8.7mm金屬彈頭而成，經試射可擊發，認
    具殺傷力；扣案之制式彈殼7個、彈頭鉛心1個、彈頭包衣1
    個，研判均係已擊發之口徑9×19mm制式彈殼，有內政部警政
    署刑事警察局110年7月14日刑鑑字第1100068111號、刑鑑字
    第1100068112號、110年9月2日刑鑑字第1100090263號鑑定
    書1份在卷足憑（見偵3732卷第301至312頁，偵4686卷第131
    至134頁），可見被告徐健齡持有之非制式手槍、子彈均具
    有殺傷力無訛。足認被告2人之任意性自白均與事實相符，
    應堪採信。故本案事證明確，被告2人犯行洵值認定，應依
    法論科。
二、論罪科刑：
  ㈠核被告徐健齡所為，係犯槍砲彈藥刀械管制條例第7條第4項
    之非法持有非制式手槍罪、同條例第12條第4項之非法持有
    子彈罪。而按未經許可持有槍、彈，係侵害社會法益之罪，
    同時持有種類相同之槍、彈，縱令客體有數個（如數支同種
    類槍枝、數發同種類子彈），仍為單純一罪，不生想像競合
    問題（最高法院97年度台上字第231號判決意旨參照）。是
    被告徐健齡同時持有A、B槍及子彈9顆，依上開說明，應各
    論以單純一罪。又被告徐健齡以一持有行為，同時非法持有
    非制式手槍罪及子彈而觸犯上開2罪名，為想像競合犯，應
    依刑法第55條前段規定，從一重以非法持有非制式手槍罪處
    斷。
  ㈡核被告謝官洳所為，則係犯刑法第305條之恐嚇危害安全罪。
  ㈢刑之加重、減輕事由：
　⒈按刑法第47條第1項有關累犯加重本刑之規定，不生違反憲法
    一行為不二罰原則之問題。惟其不分情節，基於累犯者有其
    特別惡性及對刑罰反應力薄弱等立法理由，一律加重最低本
    刑，於不符合刑法第59條所定要件之情形下，致生行為人所
    受之刑罰超過其所應負擔罪責之個案，其人身自由因此遭受
    過苛之侵害部分，對人民受憲法第8條保障之人身自由所為
    限制，不符憲法罪刑相當原則，牴觸憲法第23條比例原則。
    於此範圍內，有關機關應自本解釋公布之日起2年內，依本
    解釋意旨修正之。於修正前，為避免發生上述罪刑不相當之
    情形，法院就該個案應依本解釋意旨，裁量是否加重最低本
    刑，司法院釋字第775號解釋文參照。經查，被告徐健齡前
    因殺人未遂案件，經法院判處有期徒刑6年5月確定，並於10
    6年6月30日縮短刑期假釋出監，嗣於108年9月9日縮刑期滿
    假釋未經撤銷視為執行完畢，有臺灣高等法院被告前案紀錄
    表在卷可查。是被告徐健齡因前案經法院判處罪刑確定，並
    於徒刑執行完畢後，5年內故意再犯本案有期徒刑以上之罪
    ，自構成累犯。本院審酌被告徐健齡已因嚴重侵害他人生命
    法益之殺人未遂案件，經多年徒刑執行完畢，理應深刻悔悟
    、導正品行，竟不思自省，不法自他處取得本案A、B槍及子
    彈，並貿然持A槍對空擊發7顆子彈，顯見被告徐健齡未能從
    前案之刑事處遇獲取教訓，對刑罰之反應力薄弱、主觀惡性
    亦屬重大，認本案被告徐健齡所為犯行，應依刑法第47條第
    1項規定加重其刑。
　⒉次按槍砲彈藥刀械管制條例第18條第1項規定，犯本條例之罪
    自首，並報繳其持有之全部槍砲、彈藥、刀械者，減輕或免
    除其刑。又按刑法第62條所規定之自首，係以對於未發覺之
    罪，向有偵查權之機關或公務員自承犯罪，進而接受裁判為
    要件；具有裁判上或實質上一罪關係之犯罪，行為人如於全
    部犯罪未被發覺前，僅就其中一部分犯罪自首，固仍生全部
    自首之效力，然倘其中一部分犯罪已先被有偵查權之機關或
    公務員發覺，行為人事後方就其餘未被發覺之部分，自動供
    認其犯行，因與自首要件不符，並無自首減刑規定適用之餘
    地（最高法院106年度台上字第386號判決意旨參照）。查被
    告徐健齡雖辯稱遭警方查獲後，有坦承犯罪、並主動交出B
    槍、子彈2顆予警方查扣；然被告徐健齡係辯稱在第一次警
    詢筆錄結束後方坦承本案犯罪（見本院卷第123頁），而被
    告徐健齡第一次警詢筆錄係於110年5月28日2時39分製作完
    畢【見臺灣苗栗地方檢察署110年度他字第676號卷（下稱他
    676卷）第18至19頁】，但證人甘育銨於製作第一次警詢筆
    錄時已供出被告徐健齡係持有槍枝、對空鳴槍之人（該次筆
    錄則係於110年5月28日2時34分即製作完畢，見他676卷第26
    至34頁），顯見警方於被告徐健齡坦承犯罪、交出槍彈前，
    已依據證人甘育銨之證述知悉被告徐健齡即係於犯罪事實所
    載時、地持槍枝擊發子彈之人，而發覺被告徐健齡非法持有
    非制式手槍、子彈。又被告徐健齡遭查獲後僅交出B槍，子
    彈2顆，另就實際擊發子彈所用之A槍，僅供稱事後已將該槍
    枝拆解丟棄，而未能如實報繳全部槍枝；是被告徐健齡既未
    報繳持有之全部槍枝，且主動交出B槍前，警方已發覺其涉
    犯非法持有非制式手槍之罪行，自與刑法第62條、槍砲彈藥
    刀械管制條例第18條第1項之規定不合，無從減輕其刑。
　⒊再按刑法第59條之酌減其刑，必其犯罪有特殊之原因與環境
    ，在客觀上足以引起一般人之同情、憐憫，審判者必須經全
    盤考量案發時之所有情狀後，認即予以宣告法定最低度刑猶
    嫌過重者，始有其適用，並非有單一因子或符合刑法第57條
    所定各款要件之一，即得依刑法第59條之規定減輕其刑。查
    被告徐健齡為具有正常智識之成年人，理應知悉不得無故持
    有可發射子彈具有殺傷力之槍彈，竟無正當理由持有A、B槍
    及子彈，更與被告謝官洳發生糾紛後，僅為發洩心中不滿、
    怨憤，而擅自持A槍至衝突現場鳴槍洩恨，雖幸無人員因此
    傷亡，卻已嚴重危及社會治安，犯罪情節又無何特殊原因或
    情狀存在；本院衡酌被告徐健齡犯罪之動機、手段、目的、
    所生危害等節，實無所謂情輕法重之情形，尚難認在客觀上
    有何足引起一般人同情而確可憫恕之狀，自無刑法第59條酌
    減其刑規定適用之餘地。
  ㈣爰以行為人之責任為基礎，審酌被告徐健齡持有之本案A、B
    槍彈均屬高度危險之物品，經政府嚴加管制，非經主管機關
    許可，任何人不得擅自持有，以維社會大眾安全，被告徐健
    齡竟漠視法令禁制，任意持有具有殺傷力之非制式手槍、子
    彈，對社會治安及人身安全所造成之潛在危害非輕；又被告
    謝官洳僅因與被告徐健齡發生糾紛，竟無故持空氣槍指向被
    告徐健齡，行為已足致他人心生恐懼，亦有不該。兼衡被告
    2人犯後均能坦承全部犯行、正視己過，犯後態度尚佳，與
    被告徐健齡持有本案槍彈之數量及情狀（非制式手槍2枝、
    子彈9顆），暨其等之犯罪動機、目的、手段，被告徐健齡
    自陳高職畢業之智識程度，現職為工、每月收入約新臺幣（
    下同）28,000元，需照顧扶養同住母親之家庭生活狀況；被
    告謝官洳自陳高職畢業之智識程度，現職為工、每日收入約
    1,500元，需扶養母親之家庭生活狀況（見本院卷第128頁）
    等一切情狀，分別量處如主文第1、2項所示之刑，另就得易
    科罰金之罪部分諭知易科罰金之折算標準、併科罰金部分諭
    知易服勞役之折算標準，以資懲儆。
三、沒收部分：　　
　㈠扣案之非制式手槍1枝（含彈匣1個，槍枝管制編號：0000000
    000號），係槍砲彈藥刀械管制條例第4條第1項第1款所示之
    槍砲，核屬違禁物，應依刑法第38條第1項規定，對被告徐
    健齡宣告沒收之。
　㈡未扣案之非制式手槍1枝（即A槍），係被告徐健齡於犯罪事
    實所載時、地持以擊發子彈所用，既可擊發制式子彈並擊破
    玻璃，顯具有殺傷力，核屬違禁物，雖未扣案，但無證據足
    證確已滅失，仍應依刑法第38條第1項規定，對被告徐健齡
    宣告沒收之。
　㈢扣案之子彈2顆，經鑑定結果，均認可擊發而具有殺傷力（如
    前述），但既於鑑驗時試射擊發完畢，已失其原有子彈之結
    構及效能，不再具有殺傷力，已非違禁物，毋庸宣告沒收。
    　
　㈣扣案之制式彈殼7個、彈頭鉛心1個、彈頭包衣1個，均係被告
    徐健齡擊發子彈後所遺留於現場之物；然因子彈一經射擊，
    其彈藥部分已因擊發而燃燒殆盡，其餘部分亦裂解為彈頭及
    彈殼，均不具子彈之外型及功能。從而，此部分扣案物均非
    違禁物，爰不予宣告沒收。
　㈤扣案之空氣槍1枝（槍枝管制編號：桃鑑0000000000號，含彈
    匣1個），係被告謝官洳所有、持以為本案恐嚇危害安全犯
    行所用之物乙節，據被告謝官洳自承在卷（見他919卷第335
    至337頁），爰依刑法第38條第2項前段規定，宣告沒收之。
　㈥另扣案之行動電話1支（廠牌：APPLE，IMEI碼：00000000000
    000號，含SIM卡1張），為被告謝官洳所有之物；但本院審
    酌該物具有一般日常功能，卷內又無證據可證明與本案有關
    ，亦非違禁物，自無從宣告沒收。
據上論斷，應依刑事訴訟法第299條第1項前段，槍砲彈藥刀械管
制條例第7條第4項、第12條第4項，刑法第11條前段、第305條、
第55條、第47條第1項、第41條第1項前段、第42條第3項前段、
第38條第1項、第2項前段，刑法施行法第1條之1第1項，判決如
主文。
本案經檢察官劉偉誠、蔡明峰提起公訴，檢察官林宜賢到庭執行職務。
中　　華　　民　　國　　111 　年　　3 　　月　　31　　日
                  刑事第四庭  審判長法  官  羅貞元

                                    法  官  紀雅惠

                                    法  官  申惟中
以上正本證明與原本無異。　　　　　　　　　　　　　　　　如不服本判決應於收受判決後20日內向本院提出上訴書狀，並應敘述具體理由。其未敘述上訴理由者，應於上訴期間屆滿後20日內向本院補提理由書(均須按他造當事人之人數附繕本)「切勿逕送上級法院」。告訴人或被害人如對本判決不服者，應具備理由請求檢察官上訴，其上訴期間之計算係以檢察官收受判決正本之日期為準。　　　　　　　　　　　　　　　　　　　　　　　          　　　　　　　　　　　　　書記官　陳邦旗　　　
中　　華　　民　　國　　111 　年　　3 　　月　　31　　日

附錄本案論罪科刑法條：
槍砲彈藥刀械管制條例第7條第4項
未經許可，製造、販賣或運輸制式或非制式火砲、肩射武器、機
關槍、衝鋒槍、卡柄槍、自動步槍、普通步槍、馬槍、手槍或各
類砲彈、炸彈、爆裂物者，處無期徒刑或 7 年以上有期徒刑，
併科新臺幣 3 千萬元以下罰金。
未經許可，轉讓、出租或出借前項所列槍砲、彈藥者，處無期徒
刑或 5 年以上有期徒刑，併科新臺幣 1 千萬元以下罰金。
意圖供自己或他人犯罪之用，而犯前二項之罪者，處死刑或無期
徒刑；處徒刑者，併科新臺幣 5 千萬元以下罰金。
未經許可，持有、寄藏或意圖販賣而陳列第 1 項所列槍砲、彈
藥者，處 5 年以上有期徒刑，併科新臺幣 1 千萬元以下罰金。
意圖供自己或他人犯罪之用，以強盜、搶奪、竊盜或其他非法方
法，持有依法執行公務之人所持有之第 1 項所列槍砲、彈藥者
，得加重其刑至二分之一。
第 1 項至第 3 項之未遂犯罰之。

槍砲彈藥刀械管制條例第12條第4項
未經許可，製造、販賣或運輸子彈者，處 1 年以上 7 年以下有
期徒刑，併科新台幣 500 萬元以下罰金。
未經許可，轉讓、出租或出借子彈者，處 6 月以上 5 年以下有
期徒刑，併科新台幣 300 萬元以下罰金。
意圖供自己或他人犯罪之用，而犯前二項之罪者，處 3 年以上
10 年以下有期徒刑，併科新台幣 700 萬元以下罰金。
未經許可，持有、寄藏或意圖販賣而陳列子彈者，處 5 年以下
有期徒刑，併科新台幣 300 萬元以下罰金。
第 1 項至第 3 項之未遂犯罰之。

中華民國刑法第305條
以加害生命、身體、自由、名譽、財產之事恐嚇他人，致生危害
於安全者，處 2 年以下有期徒刑、拘役或 9 千元以下罰金。